【裁判字號】    99,交聲,315
【裁判日期】    990730
【裁判案由】    違反道路交通管理處罰條例聲明異議
【裁判全文】
臺灣花蓮地方法院交通事件裁定         99年度交聲字第315號
原處分機關  交通部公路總局臺北區監理所花蓮監理站
異  議  人  甲○○
即受處分人
上列異議人即受處分人因違反道路交通管理處罰條例案件，對於
交通部公路總局臺北區監理所花蓮監理站民國99年7月2日所為之
處分（處分案號：花監違字第裁44-P00000000號）聲明異議，本
院裁定如下：
    主  文
原處分關於甲○○酒精濃度超過規定標準，吊扣職業聯結車駕駛
執照壹拾貳個月之部分撤銷。
上開撤銷部分，甲○○吊扣普通小型車駕駛執照壹拾貳個月。
    理  由
一、原處分意旨略以：本件異議人即受處分人甲○○（下稱異議
    人）於民國99年7月2日4時19分許，駕駛車牌號碼4367-HH號
    租賃小客車，行經花蓮縣花蓮市○○路與明禮路口處，因酒
    後駕車酒精濃度過量，經測試值為每公升0.29毫克之違規事
    實，為花蓮縣警察局花蓮分局以花警交字第P00000000 號舉
    發違反道路交通管理事件通知單掣單舉發，並由原處分機關
    依道路交通管理處罰條例第35條第1項第1款之規定，裁罰異
    議人罰鍰新臺幣（下同）19,500元，吊扣職業聯結車駕駛執
    照12個月，並依同條例第24條第1項第2款施以道安講習等語
    。
二、異議意旨略以：因異議人持有職業聯結車駕照，當時係駕駛
    小客車違規，希望監理單位不要吊扣其職業聯結車駕駛執照
    吊扣，為此提出聲明異議，請求撤銷此部分之處分等語。
三、本件異議人僅針對吊扣職業聯結車駕駛執照部分聲明異議，
    是本院審酌之範圍僅限於上開處分，合先敘明。按汽車駕駛
    人，駕駛汽車經測試檢定有酒精濃度超過規定標準者，處15
    ,000元以上60,000元以下罰鍰，並當場移置保管其車輛及吊
    扣其駕駛執照1 年，並應接受道路交通安全講習，道路交通
    安全規則第114條第2款及道路交通管理處罰條例第35條第 1
    項第1款、第24條第1項第2款分別定有明文。
四、上揭違規事實，為異議人所不爭執，並有花蓮縣警察局舉發
    違反道路交通管理事件通知單乙紙在卷足憑，首堪認定。現
    行道路交通管理處罰條例第68條僅規定「汽車駕駛人，因違
    反本條例及道路交通安全規則之規定，受吊銷駕駛執照處分
    時，吊銷其持有各級車類之駕駛執照。」，並未包括「吊扣
    」之情形。由立法沿革觀之，本條原規定受吊扣駕駛執照處
    分時，亦需一併吊扣駕駛人各級車類之駕駛執照，至94年12
    月14日修正本條時，則刪除「吊扣」部分之規定，足見立法
    者認為舊法將違規駕駛人所持有各級車類之駕駛執照一併吊
    扣或吊銷失之過苛，影響人民工作及生活甚鉅，故依修正後
    規定，受吊扣駕駛執照處分時，不再吊扣其持有各級車類之
    駕駛執照，吊扣駕照之處分只需吊扣駕駛人違規時所駕駛車
    類之駕駛執照即可。是本件異議人既係駕駛租賃小客車時違
    規，依規定應僅能限制其駕駛普通小客車之權利，原處分機
    關吊扣異議人職業聯結車之駕駛執照，此舉顯然將剝奪異議
    人駕駛職業聯結車之權利，違反比例原則，對異議人之權益
    造成極大損害，且與現行之道路交通管理處罰條例第68條之
    規定未合，難謂妥適。
五、又道路交通安全規則第60條第1項第 6款、第8款以及第10款
    規定：應考聯結車職業駕駛執照者，須領有大客車職業駕駛
    執照1年以上或領有大貨車職業駕駛執照2年以上之經歷，而
    應考大貨車職業駕駛執照者，須領有小型車職業駕駛執照 1
    年以上之經歷；應考大客車職業駕駛執照者，則須領有大貨
    車職業駕駛執照 1年以上之經歷；或領有小型車職業駕駛執
    照 2年以上之經歷，顯見考領取得聯結車職業駕駛執照者，
    必已先取得小型車職業駕駛執照。揆諸前開說明，駕駛人受
    吊扣駕駛執照處分時，不再吊扣其持有各級車類之駕駛執照
    ，故原處分機關於作成吊扣駕駛執照處分時，應就行為人所
    應吊扣之駕駛執照種類予以限定，始符合依法行政原則。據
    此，異議人依法所受之處分應為限制其駕駛普通小型車之權
    利，殊不能因目前道路交通主管機關對於駕駛執照之管理，
    係採取「一照原則」，現實上異議人無普通小型車駕駛執照
    可供吊扣，即逕行吊扣其職業聯結車駕駛執照，而牴觸修正
    後道路交通管理處罰條例第68條之立法精神，進而剝奪異議
    人駕駛職業聯結車之權利。
六、綜上，原處分機關僅得吊扣異議人違規當時所駕駛之車輛種
    類即普通小型車之駕駛執照，不得代以吊扣其職業聯結車之
    駕駛執照，原處分機關未審酌修正後道路交通管理處罰條例
    第68條之規定，逕對異議人裁處吊扣職業聯結車駕駛執照12
    個月之處分，於法不合，是異議人異議為有理由，應由本院
    將此部分之處分撤銷，改諭知為吊扣異議人普通小型車駕駛
    執照駕駛執照12月。
據上論斷，應依道路交通案件處理辦法第20條，裁定如主文。
中    華    民    國    99    年    7     月    30    日
                  交通法庭      法  官  蕭一弘
上列正本證明與原本無異。
如對本裁定不服，應於送達後 5日內，向本院提出抗告狀（應抄
附繕本）。
中    華    民    國    99    年    7     月    30    日
                                書記官

司法院資訊處製作；財團法人民間司法改革基金會備份。
